臺灣高等法院刑事裁定
109年度毒抗字第101號
抗  告  人  
即  被  告  劉劍涵





上列抗告人因違反毒品危害防制條例案件，不服臺灣桃園地方法
院中華民國109年5月22日所為之裁定（109年度毒聲字第195號）
，提起抗告，本院裁定如下：
    主  文
抗告駁回。                                             
    理  由
一、原裁定意旨略以：抗告人即被告甲○○對於施用第二級毒品甲
    基安非他命之事實，業已坦承不諱，其為警查獲時扣案之毒
    品與經其同意採集之尿液在送驗後，結果均呈甲基安非他命
    陽性反應，有桃園市政府警察局中壢分局搜索、扣押筆錄、
    扣押物品目錄表、真實姓名與尿液、毒品編號對照表、檢體
    監管記錄表、桃園市政府警察局保安警察大隊搜索、扣押筆
    錄、扣押物品目錄表、被採尿人尿液暨毒品真實姓名與編號
    對照表、台灣檢驗科技股份有限公司濫用藥物實驗室－台北
    濫用藥物檢驗報告等附卷可稽，足認被告自白與事實相符，
    其施用甲基安非他命之事實，應堪認定。又查被告未曾因施
    用毒品案件，而經法院裁定送觀察、勒戒，此有本院被告前
    案紀錄表一份存卷足參，是依前開規定，檢察官對被告為觀
    察、勒戒之聲請，核無不合，應予准許等語。
二、抗告意旨略以：
（一）被告甫接觸到毒品即為警查獲，並無長期服用毒物之情形
      ，亦尚未染上深厚之毒癮，在禁斷症狀上不若一般長期服
      用毒物之施用者嚴重，應可藉由醫院戒癮治療療程所提供
      之藥物治療、心理治療、社會復健治療等療項逐步戒除本
      即不深之毒癮，並完好調適歸返社會，是被告並無令入勒
      戒所為長期觀察、勒戒之需要；又被告現為家庭經濟支柱
      ，配偶及原生家庭財產狀況均無法負擔孩子每月之正常生
      活及教育支出，若令被告入勒戒所觀察勒戒，勢必會中斷
      被告之工作，以致無法持續穩定賺取收入供子女生活，且
      如因觀察勒戒中斷勞動關係，須於勒戒完畢後重新謀職，
      屆時能否順利支應家庭經濟壓力，所影響之層面恐非被告
      一人。
（二）從而，應認以戒癮治療先行嘗試，取代逕行令入勒戒所，
      為對被告最妥適之處遇方法，原裁定內容毫未說明檢察官
      聲請監禁式的觀察勒戒於本案中具有如何之必要性與最小
      侵害性，僅以檢察官空泛之聲請便准予觀察、勒戒，有違
      毒品危害防制條例將拘束人身自由式的觀察勒戒准否權限
      最終交由法院個案探求妥適性後裁准之法律保留立法原意
      ，且檢察官疏未聽取被告之意見，而裁量怠惰逕行選擇聲
      請觀察勒戒，應屬裁量濫用，又原裁定未予以糾正存有瑕
      疵，請求廢除原裁定以保障人權云云。
三、按犯毒品危害防制條例第10條之罪者，檢察官應聲請法院裁
    定，或少年法院（地方法院少年法庭）應先裁定，令被告或
    少年入勒戒處所觀察、勒戒，其期間不得逾二月，同條例第
    20條第1項定有明文。
四、本院認：
（一）按毒品危害防制條例之觀察、勒戒規定，係一種針對被告
      將來之危險所為預防、矯正措施之保安處分，目的係為斷
      絕施用毒品者之身癮及心癮，核與刑罰執行之目的不同，
      並屬強制規定，除於毒品危害防制條例第21條第1項所稱
      犯同條例第10條之罪者，於犯罪未發覺前，自動向行政院
      衛生署指定之醫療機構請求治療，醫療機構免將請求治療
      者送法院或檢察機關之情形外，只要違反毒品危害防制條
      例第10條之規定者，檢察官即應向法院提出聲請裁定其入
      勒戒處所觀察、勒戒。另毒品危害防制條例第24條第1項
      亦明定：本法第20條第1項之程序，於檢察官先依刑事訴
      訟法第253條之1第1項、第253條之2之規定，為附命完成
      戒癮治療之緩起訴處分時，不適用之。是除檢察官審酌個
      案情形，依同法第24條第1項為附命完成戒癮治療之緩起
      訴處分，可排除適用觀察、勒戒之程序外，凡經檢察官聲
      請，法院僅得依法裁定令入勒戒處所執行觀察、勒戒，以
      查其是否仍有施用毒品傾向，並據以斷定幫助被告徹底戒
      毒之方法，尚無自由斟酌以其他方式替代之權。又所謂戒
      癮治療計畫，係法務部基於防制毒品危害之刑事政策與毒
      品危害防制條例第24條鑑於對於若干施用毒品者若僅施以
      徒刑不足以斷絕毒癮之規範本旨，乃令檢察機關與行政院
      衛生署合作，由檢察官審酌個案情形，援引毒品危害防制
      條例第24條，改以緩起訴處分方式轉介毒品施用者前往醫
      療院所治療。故是否給予被告為附命完成戒癮之緩起訴處
      分，乃屬檢察官之職權，法院尚不得越俎代庖，裁定命檢
      察官為緩起訴處分，則檢察官既向原裁定法院聲請裁定將
      被告送勒戒處所觀察、勒戒，法院僅能依法審核檢察官之
      聲請是否合法有理由而為准駁之裁定，尚無從命檢察官為
      附命完成戒癮治療之緩起訴處分或自為命被告至醫療院所
      完成戒癮治療之裁定。
（二）經核，本件被告接連於109年2月21日凌晨與同年月28日下
      午，以置入玻璃球燒烤後吸食煙霧之方式施用甲基安非他
      命，並分別為警查獲，且被告於警詢時自承已施用安非他
      命一年，此有被告109年3月1日之警詢筆錄在卷可查。則
      被告是否確如抗告意旨所述毒癮不深、可輕易戒治，已非
      無疑；參以被告於本案被查獲後，迄今復有多件施用毒品
      案件尚於偵查中，有本院被告前案紀錄表在卷可稽，則本
      件檢察官於訊問被告並斟酌具體個案情形後，聲請法院令
      被告入勒戒處所施以觀察、勒戒，原審審核上開卷證資料
      ，認被告確曾有施用第二級毒品之事實，依毒品危害防制
      條例第20條第1項及觀察勒戒處分執行條例第3條第1項之
      規定，裁定將被告送勒戒處所觀察、勒戒。核其認事用法
      並無不合，難謂有檢察官裁量濫用而原裁定未予糾正之問
      題，被告所請於法不合，自無從准許。
（三）至被告稱入勒戒所將使其職涯中斷、家中經濟陷入困境等
      情，核與被告是否因施用毒品須接受觀察、勒戒之判斷無
      涉，附此敘明。
據上論斷，應依刑事訴訟法第412條，裁定如主文。
中　　華　　民　　國　　109 　年　　6 　　月　　24　　日
                  刑事第二十庭  審判長法　官  王復生
                                      法　官  張紹省
                                      法　官  遲中慧
以上正本證明與原本無異。
不得再抗告。
                                      書記官  鄭巧青
中　　華　　民　　國　　109 　年　　6 　　月　　24　　日